【裁判字號】    90,上易,1451
【裁判日期】    901127
【裁判案由】    詐欺等
【裁判全文】
臺灣高等法院高雄分院刑事判決                    九十年度上易字第一四五一號
    上  訴  人
    即  自訴人  丙○○
    被      告  乙○○
右上訴人因被告詐欺案件，不服臺灣高雄地方法院八十九年度自字第六三０號中華民
國九十年五月二十二日第一審判決，提起上訴，本院判決如左：
      主  文
原判決撤銷。
乙○○意圖為自己不法之所有，以詐術使人將本人之物交付，累犯，處拘役肆拾日，
如易科罰金，以參佰元折算壹日。
      事  實
乙○○曾於八十六、八十七年間各因二次違反麻醉藥品管理條例及一次竊盜案件，經
法院分別判處有期徒刑六月、六月、六月確定，定應執行刑一年五月，已於八十八年
五月三十一日執行完畢，猶不知警惕，復因得知丙○○欲出賣所有之車號ＵＺ─七一
八一號汽車一輛，竟意圖為自己不法之所有，於八十九年五月十日向丙○○佯稱願以
新台幣（下同）二萬元購買，並於向監理機關辦理車輛過戶手續後支付，施詐術使丙
○○陷於錯誤而將上開車輛、行車執照及身分證影本交付。嗣乙○○取得上開車輛使
用後，即避不見面，亦未辦理車輛過戶手續及給付價金，丙○○始知受騙。案經丙○
○向臺灣高雄地方法院提起自訴。
      理  由
一、原審訊據被告乙○○否認有詐欺犯行，辯稱：因無力繳納車輛過戶之稅金，始未
    辦理車輛過戶手續等語。惟查右開事實，業據自訴人丙○○指訴甚詳，又查被告
    在原審審理中自承：「我是有向自訴人購買該輛車子，但是後來沒有錢繳納過戶
    的稅金，所以才未去辦理過戶。」、「（問：事後為何沒有與自訴人聯絡？）因
    為我搬家。」（見原審卷第八十七、八十八頁），足見被告向自訴人表示購車時
    ，實已無任何資力，再參以被告於取得自訴人車輛後，即供己使用，經過六個月
    之久，仍未辦理車輛過戶及給付價金，復未與自訴人協商如何給付價金事宜，直
    至自訴人尋獲被告，始報警取回車輛，且被告在上開期間住所遷移，亦未主動告
    知自訴人等情，被告辯稱確有購車之意，顯與常情不合。況被告經原審緝獲後，
    固表示仍願給付價金，然被告經原審當庭釋放後，旋即行方不明，迄今尚未與自
    訴人和解，被告始終均無資力，至為顯明。綜上各情，被告明知自己實無資力購
    車，竟向自訴人佯稱購車，使自訴人信為真而交付車輛，被告為自己不法所有之
    意圖已明，被告所辯，無可採取。被告犯行堪以認定。
二、核被告所為係犯刑法第三百三十九條第一項詐欺取財罪。被告曾於八十六、八十
    七年間各因二次違反麻醉藥品管理條例及一次竊盜案件，經法院分別判處有期徒
    刑六月、六月、六月確定，定應執行刑一年五月，已於八十八年五月三十一日執
    行完畢，此有台灣高等法院被告全國前案紀錄表及台灣高雄地方法院檢察署刑案
    資料查註紀錄表附卷可憑，五年以內再犯有期刑以上之本罪，為累犯，應加重其
    刑。
三、被告犯罪事證甚明，原審未予詳究，遽為無罪諭知，自有未合，自訴人認被告有
    罪，執以為上訴意旨，指摘原判決不當，即有理由，應由本院撤銷改判。爰審酌
    被告有上述前科，仍不知警惕，再犯本罪，且迄未與自訴和解，然被告犯罪所得
    尚微等一切情狀，量處如主文所示之刑。又刑法第四十一條有關「犯最重本刑為
    三年以下有期徒刑之罪，而受六個月以下有期徒刑或拘役之宣告，因身體、教育
    、職業、家庭之關係或其他正當事由，執行顯有困難者，以一元以上三元以下折
    算一日，易科罰金」之規定，於九十年一月十日，經總統甲布修正為「犯最重本
    刑為五年以下有期徒刑之罪，而受六個月以下有期徒刑或拘役之宣告，因身體、
    教育、職業、家庭之關係或其他正當事由，執行顯有困難者，以一元以上三元以
    下折算一日，易科罰金」（修正後刑法第四十一條第一項前段），此一修正後之
    規定，對修正前原屬犯最重本刑為五年以下有期徒刑之罪，而受六個月以下有期
    徒刑或拘役之宣告者自屬有利，本件犯罪時尚未修法，裁判時已修正原規定，依
    刑法第二條第一項前段規定，自應適用裁判時之修正後法律，諭知被告易科罰金
    之折算標準。
四、自訴人雖認被告另涉犯侵占罪嫌，然被告係為自己不法所有之意圖取得車輛，已
    如前述，且自訴人亦基於買賣而將車輛交付被告，是被告占有使用車輛，即非侵
    占自己所持有他人之物，被告之行為尚與侵占罪之構成要件有間，然自訴人認被
    告所涉犯之侵占罪嫌與上開詐欺罪，係一行為觸犯數罪名關係，故不另就侵占罪
    部分為無罪之諭知。
五、被告經合法傳喚，無正當理由不到庭，爰不待其陳述逕行判決。
據上論斷，應依刑事訴訟法第三百六十九條第一項前段、第三百六十四條、第三百四
十三條、第二百九十九條第一項前段、第三百七十一條，刑法第二條第一項前段、第
三百三十九條第一項、第四十七條、（修正後刑法）第四十一條第一項前段、罰金罰
鍰提高標準條例第一條前段、第二條，判決如主文。
中    華    民    國         九十       年     十一     月    二十七    日
                              臺灣高等法院高雄分院刑事第二庭
                                  審判長法官  曾永宗
                                        法官  邱永貴
                                        法官  郭玫利
右正本證明與原本無異。
不得上訴。
                                      書記官  高惠珠
中    華    民    國         九十       年     十一     月    二十八    日
附錄本件論罪科刑法條
刑法第三百三十九條第一項：
意圖為自己或第三人不法之所有，以詐術使人將本人或第三人之物交付者，處五年以
下有期徒刑、拘役或科或併科一千元以下罰金。
                                                                      Ｈ


司法院資訊處製作；財團法人民間司法改革基金會備份。
